高雄高等行政法院裁定
                                      110年度訴字第426號
原      告　江西村
被      告　臺灣屏東地方法院民事執行處

代　表　人　吳進寶
上列當事人間強制執行事件，原告提起行政訴訟，本院裁定如下
：
　　主  文
本件移送臺灣屏東地方法院。
　　理  由
一、按「行政法院認其無受理訴訟權限者，應依職權以裁定將訴
    訟移送至有受理訴訟權限之管轄法院。」行政訴訟法第12條
    之2第2項前段定有明文。又「公法上之爭議，除法律別有規
    定外，得依本法提起行政訴訟。」為行政訴訟法第2條所明
    定。準此，必須當事人所爭執事項屬公法上爭議，始得依法
    提起行政訴訟。另「憲法第16條規定人民有訴訟之權，旨在
    確保人民得依法定程序提起訴訟及受公平之審判。至於訴訟
    救濟究應循普通訴訟程序抑或依行政訴訟程序為之，則由立
    法機關依職權衡酌訴訟案件之性質及既有訴訟制度之功能等
    而為設計。我國關於民事訴訟與行政訴訟之審判，依現行法
    律之規定，分由不同性質之法院審理，係採二元訴訟制度。
    除法律別有規定外，關於因私法關係所生之爭執，由普通法
    院審判；因公法關係所生之爭議，則由行政法院審判之。」
    亦經司法院釋字第466號解釋在案。可知，關於私權爭議之
    事件，因非屬公法上爭議，故應歸普通法院審判，行政法院
    並無受理之權限。
二、原告起訴意旨略以：民國79年間原告以坐落屏東縣○○鎮○
    ○○段000○00○號土地及其上門牌號碼屏東縣○○鎮○○路
    00○0號5樓房屋向臺灣土地銀行（下稱土銀）抵押借貸新臺
    幣（下同）81萬元；81年間再以坐落同地號上門牌號碼屏東
    縣○○鎮○○路00○0號3樓房屋向土銀續借58萬元。後因無
    法償還，90年間遭土銀及被告查封，96年間土銀將債權讓與
    第三人新興資產管理股份有限公司（下稱新興公司），新興
    公司後於96年間陸續將上開二處房屋強制執行結束。惟87年
    至96年間土銀及被告完全沒有強制執行，被告在已知貸款房
    屋被查封後，仍配合土銀開出2張偽造之債權憑證給新興公
    司供其拍賣上開2房屋，雖原告盡一切努力四處申訴，臺灣
    臺北地方法院檢察署檢察官以110年度偵字第12859號不起訴
    處分書認土銀代表人係於93年1月間向被告陳報拍賣無實益
    且原告現無財產可供執行之不實事項，致使被告承辦人員將
    該不實事項登載於其所執掌之上開2份債權憑證之犯嫌，已
    逾追訴權時效期間為由而予以不起訴，但被告、土銀、新興
    公司等人行使偽造文書、違法拍賣行為明確，尤其被告明顯
    違法失職，造成原告受有財產損失及身心痛苦，為此提起本
    件訴訟，請求：1、宣告新興資產債權無效，其移轉至寰辰
    資產管理股份有限公司之債權無效。2、被告承認違法不當
    處理法拍，其法拍無效。3、被告應賠償原告所有損失等語
    。
三、經查，依原告起訴意旨，係因債務清償及民事強制執行所生
    法律關係之爭議，為對被告因強制執行程序所為債務人異議
    或分配表異議之訴，應歸屬私權糾紛，而非公法上之爭議，
    應由普通法院審理，本院並無受理其審判之權限。原告向本
    院提起訴訟，洵有誤會。依上開規定及說明，自應依職權移
    送至有受理權限之臺灣屏東地方法院審理，爰裁定如主文。
四、結論：本院無審判權，裁定移送至普通法院審理。
中　　華　　民　　國　　110　 年　　11　　月　　22　　日
             高雄高等行政法院第三庭
                         審判長法官　吳　永　宋
                               法官　孫　奇　芳
                               法官　林　彥　君
以上正本係照原本作成。
如不服本裁定，應於裁定送達後10日內以書狀敘明理由，經本院
向最高行政法院提出抗告（須按對造人數附具繕本）。
中　　華　　民　　國　　110　 年　　11　　月　　22　　日

　　　　　　　　　　　　　　 書記官　謝　廉　縈